【裁判字號】    95,小上,122
【裁判日期】    951002
【裁判案由】    返還借款
【裁判全文】
臺灣臺北地方法院民事裁定              95年度小上字第122號
上  訴  人  甲○○
被 上訴 人  乙○○
上列當事人間請求返還借款事件，上訴人對於中華民國95年7月
25日本院臺北簡易庭95年度北小字第2223號第一審小額民事判決
提起上訴，本院裁定如下：
    主  文
上訴駁回。
第二審訴訟費用新台幣壹仟伍佰元由上訴人負擔。
    理  由
一、本件上訴意旨略以：被上訴人提出借條影本，主張上訴人積
    欠被上訴人借款新台幣（下同）8萬元，惟上訴人未曾向被
    上訴人借款，被上訴人所提出之字據僅載明「甲○○應給付
    乙○○8萬元正，於92.2.28日之前付清，以後兩人不相干」
    （下稱系爭借據），並無隻字片語論及上訴人向被上訴人借
    款或何時借款之事，如上訴人有向被上訴人借款，所用字據
    用語應為還款等字眼，但系爭字據並無此種相類用語，原判
    決竟以「參酌男女同居期間，相互間多有金錢往來之常情」
    ，曲解系爭字據，顯有違最高法院17年上字第1118號判例意
    旨，且被上訴人自始至終均未舉證兩造間有借貸關係及交付
    金錢之事實，原判決竟於被上訴人未盡舉證責任之情形下，
    率然認定兩造間有借貸關係存在，亦顯與最高法院69年台上
    字第3546號判例意旨有違等語。並聲明：原判決廢棄；廢棄
    部分，被上訴人在第一審之訴駁回。
二、按對於小額程序之第一審裁判之上訴，非以其違背法令為理
    由，不得為之；又提起上訴，上訴狀內應記載上訴理由，表
    明原判決所違背之法令及其具體內容，暨「依訴訟資料合於
    該違背法令之具體事實」，民事訴訟法第436條之24第2項、
    第436條之25分別定有明文。又所謂違背法令，依同法第436
    條之32第2項準用第468條及第469條第1款至第5款規定，即
    依同法第468條規定，判決不適用法規或適用不當者，為違
    背法令，依同法第469條規定，判決有該條所列第1款至第5
    款情形之一者，為當然違背法令。是當事人提起上訴，如以
    同法第469條所列第1至5款為理由時，其上訴狀或理由書應
    表明該判決有合於各該條款規定情形之具體內容，及係依何
    訴訟資料合於該違背法令之具體事實。如依同法第468條規
    定，以原判決有不適用法規或適用法規不當為理由時，其上
    訴狀或理由書應表明該判決所違背之法令條項，或有關判例
    、解釋字號，或成文法以外之習慣或法理等及其具體內容，
    暨「依何訴訟資料合於該違背法令之具體事實」。上訴狀或
    理由書如未依上述方式表明，或其所表明者顯與上開法條規
    定不合時，即難認為已合法表明上訴理由，其上訴自非合法
    。
三、經查：本件上訴人對原判決提起上訴，雖以該判決違背最高
    法院17年上字第1118號、69年台上字第3546號判例意旨為由
    ，惟核其上訴意旨所載內容，並未表明依何訴訟資料原判決
    有何合於該違背法令之具體事實，且原判決依據何訴訟資料
    認定兩造間借貸關係是否存在，係屬原審取捨證據、認定事
    實之職權範圍，原判決之認定縱與上訴人上訴意旨之主張不
    同，仍與前述之「判決違背法令」無涉，則依上開二之說明
    ，自難認上訴人已合法表明上訴理由，應認其上訴為不合法
    。
四、本件第二審上訴費用為1,500元，依民事訴訟法第436條之32
    第1項準用同法第436條之19第1項規定，確定如主文第2項所
    示。
五、據上論結，本件上訴為不合法，依民事訴訟法第436條之32
    第1項、第2項、第444條第1項前段、第95條、第78條，第43
    6條之19第1項，裁定如主文。
中    華    民    國    95    年    10    月    2      日
                  民事第四庭  審判長法  官  林麗玲
                                    法  官  劉坤典
                                    法  官  陳邦豪
以上正本係照原本作成。
本裁定不得抗告。
中    華    民    國    95    年    10    月    2      日
                                    書記官  薛德芬


司法院資訊處製作；財團法人民間司法改革基金會備份。
